【裁判字號】    97,交聲,455
【裁判日期】    980227
【裁判案由】    聲明異議
【裁判全文】
臺灣臺南地方法院交通事件裁定     97年度交聲字第455號
移送機關    交通部公路總局嘉義區監理所新營監理站
異議人即
受處分人    乙○○
代 理 人    甲○○
上列受處分人因違反道路交通管理處罰條例案件，對於交通部公
路總局嘉義區監理所新營監理站民國97年3月31日所為之裁決處
分（處分案號：新監裁罰字第裁73-MM0000000號），聲明異議，
本院裁定如下：
    主  文
異議駁回。
    理  由
一、原處分意旨略以：異議人即受處分人乙○○（下稱異議人）
    駕駛牌照號碼N2-9686自用一般小客車遭警舉發，於民國（
    下同）97年1月16日10時10分，行經台19線110.4公里（宅港
    橋路段）處，因有汽車駕駛人，行車速度90公里，超過規定
    之最高時速50公里之違規行為，嗣經交通部公路總局嘉義區
    監理所新營監理站（下稱移送機關）以其違規事證明確，依
    道路交通管理處罰條例第40條規定，裁處罰緩新臺幣2,000
    元。
二、本件聲明異議意旨略以：依台南縣警察局來函說明二告知，
    測速照相地點之前面路段必有「前有測速照相」警告標示。
    異議人係由「學甲農會宅港分部」旁之鄉道○○○○道，紅
    綠燈至測速地點之間豎立警告牌乙支，以達至警告的效果，
    也可讓違規者信服。且車主雖為異議人乙○○，惟當天之駕
    駛人係甲○○，為此，提出聲明異議等語。
三、異議人雖未於本件舉發通知單所載應到案日期前，依道路交
    通管理處罰條例第85條第1項之規定辦理，固有移送機關97
    年6月26日嘉監營字第0970103129號函1份附卷可參，惟依道
    路交通管理處罰條例第85條第1項規定之文義，受處分人「
    逾期未依規定辦理」之效果，係處罰機關「仍依本條例各該
    違反條款規定處罰」，並未指發生失權之效果。且觀諸上開
    規定修正之立法理由，亦未表示逾期未告知即生失權效果。
    況若舉發通知單送達受處分人時，已逾通知單所定之到案期
    日，則因未符合道路交通管理處罰條例第85條第1項規定，
    即未生失權之效果。如此一來，將使有無失權之效果取決於
    舉發通知單送達之遲速，如送達在到案期日前者，即生失權
    效果；送達在到案期日後者，即不生失權效果，顯失公平（
    尤其若舉發通知單送達受處分人時，恰係通知單所定到案期
    日之同日或前一日，將使受處分人因無法及時告知應歸責他
    人之狀況，而承受失權之不公平結果），況剝奪受處分人得
    舉證免罰之權利，應有法律明文始能為之，台灣高等法院暨
    所屬法院97年法律座談會之研討結果亦同此見解，因此，自
    不得因異議人於應到案日期後，以違規行為應歸責他人為由
    ，檢附相關證據及應歸責人相關證明文件，向法院聲明異議
    ，法院應以其未於應到案日期前，依上開規定檢附相關證據
    及應歸責人相關證明文件，向處罰機關告知應歸責人，已失
    實質異議之權利，而駁回其異議之聲明，因此，本院仍得就
    異議人提出本件違規行為之駕駛人係其代理人甲○○一節是
    否為真，予以審酌，合先敘明。
四、按汽車駕駛人，行車速度，超過規定之最高時速，或低於規
    定之最低時速，除有第四十三條第一項第二款情形外，處新
    臺幣一千二百元以上二千四百元以下罰鍰；道路交通管理處
    罰條例第40條定有明文。
五、經查：
  (一)異議人之代理人甲○○雖於本院97年6月13日調查時稱：當
    天伊係由省道旁學甲農會宅港分部的小路進入省道，從新營
    家中要到學甲國中兼差上課，所以經由農會旁的小路行駛云
    云（見本院卷第29頁），惟經本院向台南縣立學甲國中查詢
    結果，該校稱：「本校並無此教職員工（甲○○），且無此
    人於97年1月16日到校上課情事。」，有該校97年9月25日學
    中教字第0970001258號函1份在卷可稽（見本院卷第50頁）
    ，因此，異議人辯稱本件違規行為之駕駛人係代理人甲○○
    云云，不足採信。移送機關指稱本件違規行為之駕駛人為異
    議人一節，尚屬有據。
  (二)異議人於上開時、地，駕駛牌照號碼N2-9686自用一般小客
    車，行經最高速限為時速50公里之台19線110.4公里（宅港
    橋路段）處時，以時速90公里之速度超速40公里由台19線鹽
    水往學甲方向（北向南）行駛，經臺南縣警察局交通警察隊
    以雷達式測速器測定其行車時速後，依違反道路交通管理處
    罰條例第40條規定逕行掣單舉發之情事，為異議人所不否認
    ，並有臺南縣警察局97年1月23日南縣警交字第MM0000000號
    舉發違反道路交通管理事件通知單及發照片1幀在卷可稽，
    且測速之儀器業經檢驗合格，亦有台南縣警察局97年7月14
    日南縣警交字第0970027683號函檢附該雷達測速儀經經濟部
    標準檢驗局檢定合格證書影本1紙附卷可參，而該檢定合格
    證書記載：「檢定日期:96 年8月27日，有效期限:97 年8月
    31日」等語（見本院卷第38頁），是異議人確有前揭駕車超
    速之違規行為，應可認定。
  (三)按道路交通管理處罰條例第7條之2規定於94年12月28日修正
    ，明定以科學儀器採證取締超速時，一般道路至少於100 公
    尺前，高速道路、快速公路至少於300公尺前，應樹立明顯
    標示告知駕駛人，係在使國家公權力之行使合理化，符合正
    當法律程序，避免交通執法之爭議。故此一明文規定，係防
    止人民之權利遭受突襲，且立法者考量一般道路與高速道路
    之行車速度，分別規範至少於100公尺、300公尺之規定。既
    以明文規定「至少」，即表示立法者係以100公尺、300公尺
    為最低之距離限制，使駕駛人能有足夠之時間反應及注意，
    故若標示與科學儀器之距離在上述之距離內即違反上述規範
    ，反之，若在上開距離以上之相當距離設置標示，取締即符
    合法律規範。查，本案於測照地點前方雙向各800公尺處（
    台19線南下109.6公里、北上111.2公里），各設有固定式「
    常有測速照相」警告（示）牌及速限50公里等標誌，於路面
    亦繪有「50」標線（字），其位置明顯易辨且無遭他物所遮
    蔽，有台南縣警察局97年5月22日南縣警交字第0970020286
    號函1份在卷可參（見本院卷第23頁至第25頁），則以該路
    段限速50公里及異議人之行駛方向係由台19線鹽水往學甲即
    由南往北行駛等情觀之，本件警告標誌設置地點即台19線南
    下109.6公里與舉發異議人違規之地點即台19線110.4公里，
    二者相距800公尺，該警告標示之設置距離顯符合道路交通
    管理處罰條例第7條之2第3項之規定。
  (四)至於異議人雖辯稱當日之駕駛人係甲○○，甲○○係從學甲
    農會宅港分部旁之鄉道左轉台19線由北往南行駛，看不見警
    告標示云云，然本件違規行為發生時之駕駛人難認為甲○○
    ，已如前述；且由異議人之住家即「台南縣新營市○○街43
    巷16弄42號」出發前往學甲國中，一般可行駛道路狀況良好
    之新營市○○路（172線）左轉台19線即可直達學甲國中，
    若經由學甲農會宅港分部旁之鄉道左轉台19線抵達學甲國中
    ，需繞行經過數個（多條）村莊小道始能為之，有台南縣警
    察局97年5月22日南縣警交字第0970020286號函1份在卷可參
    （見本院卷第37頁），按一般人駕車之行駛路線應會選擇路
    況良好、無須繞行之路徑為之，異議人辯稱當日之行駛路線
    係由學甲農會宅港分部旁之鄉道左轉台19線由北往南行駛一
    節，顯悖於常情。又異議人亦自陳無法提出證據證明當日之
    行駛路線係由學甲農會宅港分部旁之鄉道左轉台19線由北往
    南行駛，有本院97年6月13日訊問筆錄1份附卷可稽（見本院
    卷第29頁），因此，本院自難認為異議人上述所辯行駛路線
    一節為真，而為其有利之認定。
六、綜上所述，本件員警舉發程序與上揭立法意旨並無違背，移
    送機關指稱異議人有上述違規行為，自堪採信，異議人所辯
    ，並不可採。則移送機關依道路交通管理處罰條例第40條規
    定，裁處異議人罰緩新臺幣2,000元，於法尚無不合，從而
    ，本件異議為無理由，應予駁回。
七、據上論斷，應依道路交通管理處罰條例第87條第2項、道路
    交通案件處理辦法第19條，裁定如主文。
中    華    民    國    98    年    2     月    27    日
                     交通法庭   法  官   陳淑勤
以上正本證明與原本無異。
如不服本裁定，應於送達後5日內，向本院提出抗告狀。
                                書記官   謝國欽
中    華    民    國    98    年    2     月    27    日


司法院資訊處製作；財團法人民間司法改革基金會備份。
